臺灣板橋地方法院交通事件裁定
原處分機關　交通部公路總局臺北區監理所板橋監理站
異　議　人
即受處分人　徐禮存
上列異議人即受處分人因違反道路交通管理處罰條例案件，對於
交通部公路總局臺北區監理所板橋監理站於民國99年12月29日以
板監裁字第裁41-C00000000號所為之處分（原舉發案號：臺北縣
政府警察局北縣警交大字第C00000000號）聲明異議，本院裁定
如下：
    主  文
原處分撤銷。
徐禮存汽車駕駛人，駕駛汽車經測試檢定有酒精濃度超過規定標
準，記違規點數伍點，並應接受道路交通安全講習。
    理  由
一、原處分意旨略以：異議人即受處分人徐禮存於民國99年11月
    25日21時56分許，騎乘車牌號碼UYX-737 號輕型機器腳踏車
    ，行經臺北縣中和市○○路429 號前，因有「汽車駕駛人酒
    精濃度超過規定標準（酒測值每公升0.59毫克）」之違規行
    為，為臺北縣政府警察局中和第二分局積穗派出所警員以北
    縣警交大字第C00000000 號舉發違反道路交通管理事件通知
    單（下稱舉發通知單）製單當場舉發，嗣經原處分機關裁處
    異議人罰鍰新臺幣（下同）45,000元，並吊扣駕駛執照12個
    月及應參加道路交通安全講習之處分。
二、異議意旨略以：該酒駕行為經檢察官為緩起訴處分，伊已向
    國庫支付新臺幣3 萬元，原裁決處分顯然違背一事不二罰，
    爰為此聲明異議云云。
三、按汽車（包括機器腳踏車）駕駛人有飲用酒類或其他類似物
    後其吐氣所含酒精濃度超過每公升0.25毫克或血液中酒精濃
    度超過百分之0.05以上，不得駕車，道路交通安全規則第11
    4 條第2 款定有明文。又按汽車駕駛人，駕駛汽車經測試檢
    定有酒精濃度超過規定標準者，處1 萬5 千元以上6 萬元以
    下罰鍰，並當場移置保管該汽車及吊扣其駕駛執照1 年，第
    7 項汽車駕駛人，經裁判確定處以罰金低於同條例第92條第
    3 項所訂最低罰鍰基準規定者，應依同條例裁決繳納不足最
    低罰鍰之部分；汽車駕駛人，有同條例第35條第1 項規定之
    情形者，應接受道路交通安全講習，道路交通管理處罰條例
    第35條第1 項第1 款、第8 項、第24條第1 項第2 款亦分別
    規定甚明。再按汽車駕駛人取得高一級車類之駕駛資格者，
    應換發駕駛執照，並准其駕駛較低級車類之車輛，其規定如
    下：六、已領有普通重型機器腳踏車駕駛執照者，得駕駛輕
    型機器腳踏車，道路交通安全規則第61條第1項第6款定有明
    文。再按行政罰法第5 條規定：「行為後法律或自治條例有
    變更者，適用行政機關最初裁處時之法律或自治條例。但裁
    處前之法律或自治條例有利於受處罰者，適用最有利於受處
    罰者之規定」。又按道路交通管理處罰條例第68條第2 項於
    99年5月5日修正公布，於同年9月1日生效施行，該條第2 項
    規定：「領有汽車駕駛執照之汽車駕駛人，除駕駛聯結車、
    大客車、大貨車外之非其駕駛執照種類之車輛，違反本條例
    及道路交通安全規則之規定，應受吊扣駕駛執照情形時，無
    因而肇事致人受傷或重傷者，記違規點數5點。但1年內違規
    點數共達6 點以上或再次應受吊扣駕駛執照情形者，併依原
    違反本條例應受吊扣駕駛執照處分規定，吊扣其駕駛執照」
    ，參照其立法理由，係因鑑於該條例前已修正刪除受吊扣駕
    駛執照處分，吊扣各級駕駛執照之規定，為利明確汽車駕駛
    人駕駛非其駕駛執照種類之車輛，違反應受吊扣駕駛執照之
    處分處理，並在兼顧該條例立法意旨下，增訂第2 項得緩即
    予吊扣而採記違規點數及駕駛人仍無改正仍再犯違規之應併
    原吊扣處罰之規定，可知該規定係指領有汽車駕駛執照駕駛
    人，駕駛非其駕駛種類之動力交通工具，如違反交通法規，
    需受吊扣駕駛執照之處分時，應先行記違規點數，俟達記違
    規點數6 點或有再次應受吊扣駕駛執照情形，始得為吊扣駕
    照之處分。
四、再按一行為同時觸犯刑事法律及違反行政法上義務規定者，
    依刑事法律處罰之。但其行為應處以其他種類行政罰或得沒
    入之物而未經法院宣告沒收者，亦得裁處之；前項行為如經
    不起訴處分或為無罪、免訴、不受理、不付審理之裁判確定
    者，得依違反行政法上義務規定裁處之，行政罰法第26條第
    1 項、第2 項分別定有明文，其所揭示之所謂「一事不二罰
    」原則，探究其立法目的，係以一行為同時觸犯刑事法律及
    違反行政法上義務規定時，由於刑罰與行政罰同屬對不法行
    為之制裁，而刑罰之懲罰作用較強，故依刑事法律處罰，即
    足資警惕時，實無一事二罰再處行政罰之必要，且刑事法律
    處罰，由法院依法定程序為之，較符合正當法律秩序，應予
    優先適用；但罰鍰以外之沒入或其他種類行政罰，因兼具維
    護公共秩序之作用，為達行政目的，行政機關仍得併予裁處
    。次按檢察官之緩起訴處分於緩起訴期間內，有下列情形之
    一者，檢察官得依職權或依告訴人之聲請撤銷原處分，繼續
    偵查或起訴：（一）於期間內故意更犯有期徒刑以上刑之罪
    ，經檢察官提起公訴者。（二）緩起訴前，因故意犯他罪，
    而在緩起訴期間內受有期徒刑以上刑之宣告者。（三）違背
    第253條之2第1 項各款之應遵守或履行事項者，刑事訴訟法
    第253條之3第1 項定有明文。據此足知：於緩起訴處分之猶
    豫期間內，刑事訴追程序仍未終局確定，此與不起訴處分確
    定後，刑事訴追程序即告終結，檢察官原則上不得就同一行
    為再行起訴之法律效果迥異。是以，緩起訴處分期間尚未屆
    滿之前，自不得認為已有不起訴處分之法律效果，核無適用
    行政罰法第26條第2項規定之餘地。
五、經查：
  (一)異議人固不否認於上開時、地有酒後駕車之違規行為，而上
    開行為，同時違反道路交通管理處罰條例第35條第1項第1款
    與刑法第185條之3之規定，係一行為同時觸犯刑事法律及違
    反行政法上義務規定，依行政罰法第26條第1 項前段規定，
    應依刑事法律處罰之。而異議人之前揭酒後駕車行為，業經
    臺灣板橋地方法院檢察署檢察官於99年12月6 日以99年度速
    偵字第7527號為緩起訴處分，案經臺灣高等法院檢察署檢察
    長於100 年1 月4 日以100 年度上職議字第451 號駁回再議
    確定，又緩起訴期間為1 年（即100 年1 月4 日至101 年1
    月3 日），此有前開臺灣板橋地方法院檢察署檢察官緩起訴
    處分書、臺灣高等法院檢察署處分書各乙份在卷足稽。則上
    開緩起訴處分期間既尚未期滿，異議人仍有因刑事訴訟法第
    253 條之3 第1 項各款規定，經檢察官撤銷緩起訴處分繼續
    偵查或起訴而受刑事處罰之可能，此時行政機關若逕行依法
    行政裁罰，毋寧將使異議人有同時遭受行政處罰及刑事處罰
    之危險。準此，原處分機關自不得於緩起訴期間屆滿前，即
    依道路交通管理處罰條例第35條第1 項第1 款規定逕予裁處
    異議人罰鍰之處分。
  (二)再查本件異議人徐禮存考領有普通重型機器腳踏車駕駛執照
    乙節，此有機車駕照基本資料表1 件在卷可憑（駕照有效日
    期：105年2月5 日），是異議人為本件違規行為時，係以所
    領有之普通重型機車駕駛執照駕駛非其駕駛執照種類之輕型
    機車等情，亦堪以認定。揆諸前揭法條，原應受吊扣駕駛執
    照之處分，而異議人違規行為之時間係99年11月25日，原處
    分機關裁處時為99年12月29日，均為上開新修正道路交通管
    理處罰條例第68條第2 項規定施行後，自應適用新修正之道
    路交通管理處罰條例第68條第2 項，緩予吊扣異議人之駕駛
    執照，而改記違規點數5 點。然原處分機關未察，仍依該條
    修正前之規定逕予裁處吊扣異議人之駕駛執照12個月，原處
    分顯然有誤。
六、綜上所述，原處分機關裁決書所為裁處異議人罰鍰45,000元
    及吊扣駕駛執照12個月之處分，容有未洽，至於裁處施以道
    安講習部分，雖與行政罰法第26條第1 項但書規定相符，惟
    因本件酒後駕車乃單一違規行為，原處分機關所為之處分應
    視為一整體而無從予以割裂，故仍應由本院撤銷原處分，並
    就記違規點數5 點及接受道路交通安全講習部分，依道路交
    通管理處罰條例第35條第1項第1款、第68條第2 項、第24條
    第1項第2款規定，裁處異議人記違規點數5 點及接受道路交
    通安全講習，以資適法。
七、應依應依道路交通管理處罰條例第87條第2 項、道路交通事
    件處理辦法第19條前段，裁定如主文。
中    華    民    國    100     年    1   月    26    日
                    交通法庭  法  官  侯志融
以上正本證明與原本無異
如不服本裁定應於送達後5日內向本院提出抗告狀
                              書記官  田世杰
中    華    民    國   100    年    1     月    27    日